臺灣彰化地方法院彰化簡易庭小額民事判決
111年度彰小字第412號
原      告  林淙煇  

被      告  王沛婷  
訴訟代理人  楊進富  
上列當事人間請求損害賠償事件，本院於民國111年7月12日言詞
辯論終結，判決如下：
　　主  文
被告應給付原告新臺幣柒萬肆仟元，及自民國一一一年五月十七
日起至清償日止，按週年利率百分之五計算之利息。
原告其餘之訴駁回。
訴訟費用新臺幣壹仟元，由被告負擔其中新臺幣柒佰捌拾柒元，
其餘由原告負擔。
本判決原告勝訴部分得假執行。但被告如以新臺幣柒萬肆仟元為
原告預供擔保後，得免為假執行。 
    理由要領
一、原告主張：
（一）被告於民國111年2月9日下午6時19分許，駕駛車牌號碼00
      0-0000號自用小客車（下稱肇事車輛），行經臺中市南屯
      區環中路3段與向上路3段交岔路口處，因違反號誌管制，
      致碰撞由原告駕駛所有之車牌號碼000-0000號自用小客車
      （下稱系爭車輛），造成系爭車輛受損。本件被告違反交
      通號誌管制，應負全部肇責。爰依侵權行為之法律關係提
      起本件訴訟。
（二）原告因被告過失行為所受之損害，包含下列費用：　　
　　1.系爭車輛價值減損新臺幣（下同）7萬元：依據台灣區汽
      車修理工業同業公會所出具之鑑價報告（下稱系爭鑑價報
      告），系爭車輛未發生事故前在正常車況下之價值約為75
      萬元，於發生事故修復後之價值約68萬元，減損價值7萬
      元，爰請求系爭車輛價值減損7萬元。
　　2.車價減損鑑定費用4,000元。　
　　3.精神慰撫金2萬元：本件車禍原告沒有受傷，但因系爭車
      輛為新車卻發生車禍，調解也沒有成立，壓力很大造成精
      神恐慌，回想起來心有餘悸，晚上無法入睡、失眠，需靠
      精神藥物度日，爰請求精神慰撫金2萬元。　
　　4.以上合計9萬4,000元等語。
（三）並聲明：被告應給付原告9萬4,000元，及自起訴狀繕本送
      達翌日起至清償日止，按週年利率5%計算之利息。
二、被告則以：
（一）對原告主張被告之肇責沒有意見。
（二）另對原告損害賠償之請求，分述如下：
　　1.車價減損部分：原告所提鑑價報告，並未明確指出車輛價
      值減損之依據為何。
　  2.車輛鑑價報告部分：此為訴訟之必要支出，應由原告負擔
      。　
　  3.精神慰撫金部分：原告所提診斷書開立日期為111年3月29
      日，與本件事故發生日期111年2月9日已相距超過1個半月
      ，難以認定與系爭車禍有相關等語置辯。
（三）並聲明：原告之訴駁回。
三、得心證之理由：
（一）原告主張被告於上開時、地駕駛肇事車輛，因違反號誌管
      制致碰撞原告所有之系爭車輛，造成系爭車輛受損等事實
      ，業據其提出道路交通事故初步分析研判表、現場圖、事
      故照片、台灣區汽車修理工業同業公會鑑價報告、權威車
      訊雜誌資料、統一發票、行車執照等為證，並經本院向臺
      中市政府警察局第四分局調取道路交通事故初步分析研判
      表、現場圖、調查報告表(一) 、(二)、談話紀錄表、行
      車紀錄器翻拍光碟、附近路口監視器翻拍光碟、現場照片
      等資料核閱屬實，被告對此並不爭執，惟以前詞置辯。是
      原告之請求是否有據，茲論述如下。
（二）按因故意或過失不法侵害他人之權利者，負損害賠償責任
      ；違反保護他人之法律，致生損害於他人者，負賠償責任
      ；汽車、機車或其他非依軌道行駛之動力車輛，在使用中
      加損害於他人者，駕駛人應賠償因此所生之損害。但於防
      止損害之發生，已盡相當之注意者，不在此限，民法第18
      4條第1項前段、第2項前段、第191條之2分別定有明文。
      復按汽車行駛時，駕駛人應注意車前狀況及兩車並行之間
      隔，並隨時採取必要之安全措施；汽車行駛至交岔路口，
      其行進、轉彎，應依下列規定：一、應遵守燈光號誌或交
      通指揮人員之指揮，遇有交通指揮人員指揮與燈光號誌並
      用時，以交通指揮人員之指揮為準；十一、交岔路口因特
      殊需要另設有標誌、標線者，並應依其指示行車；箭頭綠
      燈表示僅准許車輛依箭頭指示之方向行駛；車輛面對圓形
      紅燈表示禁止通行，不得超越停止線或進入路口；車輛面
      對與圓形紅燈同亮之箭頭綠燈時，得依箭頭綠燈之指示行
      進，道路交通安全規則第94條第3項、第102第1項第1款、
      第11款、道路交通標誌標線號誌設置規則第206條第2款第
      1目、第5款第1目、第2目分別定有明文。經查，被告於上
      揭時、地駕駛肇事車輛，行駛至圓形紅燈與左轉箭頭綠燈
      同亮之交岔路口時，未依號誌指示停車或左轉，仍逕行轉
      入環中路快車道，且疏未注意車前狀況，並隨時採取必要
      之安全措施，致與依燈號指示左轉之系爭車輛發生碰撞，
      造成系爭車輛受有損害，被告之行為與系爭車輛所受損害
      間有相當因果關係，被告復未舉證證明其就防止損害發生
      已盡相當之注意，自應就系爭車輛之損害負賠償責任，則
      原告請求被告賠償其所受損失，即屬有據。
（三）茲就原告請求之各項損害賠償，審核如下：　　
    1.系爭車輛價值減損部分：
　　⑴按損害賠償之目的在於填補所生之損害，其應回復者，並
      非「原有狀態」，而係損害事故發生前之「應有狀態」，
      應將事故發生後之變動狀況悉數考慮在內。故於物被毀損
      時，被害人除得請求修補或賠償修復費用，以填補技術性
      貶值之損失而回復物之物理性原狀外，就其物因毀損所減
      少之交易價值，亦得請求賠償，以填補交易性貶值之損失
      而回復物之價值性原狀（最高法院101年度台上字第88號
      、106 年度台上字第2099號判決意旨參照）。申言之，物
      被毀損時，被害人除得請求賠償修復費用外，就其物因毀
      損所減少價值，於超過修復費用之差額範圍內，仍得請求
      賠償( 最高法院92年度台上字第2746號判決意旨參照）。
　　⑵經查，原告主張系爭車輛經鑑定後，價格減損7萬元等語，
      業據其提出系爭鑑價報告、權威車訊雜誌資料等為證，則
      為被告所爭執。觀諸原告所提出台灣區汽車修理工業同業
      公會鑑價報告為「該車車號000-0000於2021年5月出廠，
      廠牌：日產、型式：X-TRAIL T32 TVAC、排氣量：1997CC
      ，該車於2022年2月份未發生事故前在正常車況下之價值
      約為75萬元，於發生事故修復後之價值約為68萬元，減損
      價值約為7萬元。」等語，而系爭鑑價報告係台灣區汽車
      修理工業同業公會根據系爭車輛行照、估價單、現場事故
      照片、車損施工照片、權威車訊雜誌同型車輛價格資料，
      綜合判斷所得，並已明確區分系爭車輛於未發生事故時正
      常車價、經事故修復後之價值，衡諸系爭車輛乃於110年5
      月出廠，因於111年2月9日發生系爭事故，縱經修復完成
      ，在交易市場上通常仍被歸類為事故車輛，因一般人購買
      事故車輛之意願較低，相較於與市場上相同條件且未曾發
      生事故之車輛自無從相提並論，其交易價格自有所貶損。
      而台灣區汽車修理工業同業公會就其汽車維修之專業智識
      檢視系爭車輛廠牌、型式、出廠年份、受損及修復情形等
      因素，綜合判斷所得，另該公會與兩造並無利害關係，應
      無偏頗之虞，其所作成之鑑價報告應具公正性而堪採信，
      被告復未提出任何具體事證可資彈劾上開鑑定結果之憑信
      性，其空言拒卻前揭鑑定意旨，是被告此部分抗辯，自難
      憑採。是原告依系爭鑑價報告請求被告賠償系爭車輛價值
      減損之損失7萬元，並無明顯不合理之處，洵屬有據，應
      屬可採。
　　2.鑑定車價減損費用部分：
      原告主張受有系爭車輛市場交易價格減損鑑定費用4,000
      元之損害部分，業據提出台灣區汽車修理工業同業公會出
      具之統一發票為證。按鑑定費倘係原告為證明損害發生及
      其範圍所必要之費用，即屬損害之一部分，應得請求賠償
      （最高法院92年度台上字第2558號判決意旨參照），本院
      審酌目前審判實務上，原告為證明因被告侵權行為致其車
      輛受有交易性貶值之損害，法院恆要求賠償權利人提出相
      關車價鑑定之證明文件，倘被受損害人為出具該鑑定報告
      因而支付鑑定費用時，該鑑定費用的支出，即難謂與被告
      侵權行為所致原告車輛交易性貶值之損害間，無相當因果
      關係。是該鑑定費用雖非被告過失侵權行為所致之直接損
      害，惟此係原告證明損害之發生及範圍所支出之費用，且
      鑑定之結果並經本院作為裁判之基礎，自應納為被告所致
      損害之一部，而容許原告請求賠償，是原告請求鑑定費用
      4,000元，亦應准許。　　　 
　　3.精神慰撫金部分：
　　⑴按人格權受侵害時，以法律有特別規定者為限，得請求損
      害賠償或慰撫金；不法侵害他人之身體、健康、名譽、自
      由、信用、隱私、貞操或不法侵害其他人格法益而情節重
      大者，被害人雖非財產上之損害，亦得請求賠償相當之金
      額，民法第18條第2項、第195條第1項前段分別定有明文
      。是依前開規範意旨，精神慰撫金之請求當以符合人格法
      益受侵害為前提。
　　⑵經查，原告固主張因被告上開過失行為，於事發後有精神
      恐慌，回想起來心有餘悸，晚上無法入睡、失眠等不適症
      狀，因此請求精神慰撫金2萬元等語，業據提出彰化醫院
      診斷證明書為證，則為被告所爭執。觀諸原告所提出之彰
      化醫院111年3月20日、同年6月16日診斷書記載略以：「
      診斷：急性壓力反應、有焦慮的適應障礙症、適應性失眠
      症。醫師囑言：個案陳述因車禍後引起失眠及焦慮情緒，
      前來門診求治，個案因上述疾患自111年3月29日起至本院
      門診治療至今四次門診，持續藥物治療」等語。本院審酌
      本件事故僅造成車損，原告自承其並未因系爭事故受傷，
      且觀以原告所提之診斷證明書，醫師僅係依原告所述產生
      壓力之情況提供藥物治療，其上開症狀是否確因本件事故
      所致，仍有可疑。且現代社會生活壓力大，造成失眠、情
      緒起伏之成因多端，原告復未提出其他證據證明其身體、
      健康或其他人格法益受有損害之情事，則其請求被告給付
      精神慰撫金2萬元，尚無所憑。
　　5.綜上，本件原告得請求被告賠償之金額為7萬4,000元【計
      算式：7萬元＋4,000元＝7萬4,000元】。　
（四）末按給付無確定期限者，債務人於債權人得請求給付時，
      經其催告而未為給付，自受催告時起，負遲延責任；其經
      債權人起訴而送達訴狀，或依督促程序送達支付命令，或
      為其他相類之行為者，與催告有同一之效力；遲延之債務
      ，以支付金錢為標的者，債權人得請求依法定利率計算之
      遲延利息；應付利息之債務，其利率未經約定，亦無法律
      可據者，週年利率為百分之5，民法第229條第2項、第233
      條第1項前段及第203條分別定有明文。本件原告請求被告
      賠償上開費用，係以支付金錢為標的，且無確定給付期限
      ，是原告就上揭所得請求之金額，請求自起訴狀繕本送達
      之翌日即111年5月17日起至清償日止，按週年利率5%計算
      之利息，併應准許。　　　
四、綜上所述，原告依侵權行為之法律關係，請求被告給付7萬4
    ,000元，及自起訴狀繕本送達被告翌日即111年5月17日起至
    清償日止，按週年利率5%計算之利息，為有理由，應予准許
    ；逾此範圍之請求，則無理由，應予駁回。 
五、本件事證已臻明確，兩造其餘主張及攻擊防禦方法，核與判
    決結果不生影響，爰不一一論述，附此敘明。另被告聲請再
    送苗栗縣汽車商業同業公會鑑價部分，因系爭鑑價報告之內
    容，尚核無違反經驗或論理法則之處，且可資作為本院裁判
    依據之理由，已如前述，故此部分尚難認有再送鑑價以為證
    據調查之必要，均併予敘明。 
六、本件原告勝訴部分係小額程序為被告敗訴之判決，依民事訴
    訟法第436條之20規定，應依職權宣告假執行，並依同法第3
    92條第2項規定，依職權宣告被告如預供擔保，得免為假執
    行。
七、訴訟費用負擔之依據：民事訴訟法第79條。 
中    華    民    國   111    年    7     月    29    日
                  臺灣彰化地方法院彰化簡易庭
                      法  官  李欣恩
以上正本係照原本作成。　　　　　　　　　　　
如不服本判決，僅得以判決違背法令為理由提起上訴，並應於判
決送達後20日內，向本院提出上訴狀。（須按他造當事人之人數
附繕本）。如委任律師提起上訴者，應一併繳納上訴審裁判費。
中　　華　　民　　國　　111 　年　　7 　　月　　29　　日
                      書記官  顏麗芸